臺灣高等法院臺南分院刑事判決
111年度上訴字第457號
上  訴  人  
即  被  告  詹復盛


上列上訴人因公共危險案件，不服臺灣臺南地方法院110年度訴
字第1085號中華民國111年1月25日第一審判決（起訴案號：臺灣
臺南地方檢察署110年度偵字第19763號），提起上訴，本院判決
如下：
    主  文
上訴駁回。
    事實及理由
一、被告詹復盛經本院合法傳喚，無正當理由未到庭，依刑事訴
    訟法第371條之規定，不待其陳述，逕為一造辯論判決。　
二、本案經本院審理後，認原判決之認事、用法均無不當，量刑
    、沒收均妥適，本院均予認同，爰引用第一審判決書所載（
    如附件）。
三、被告詹復盛上訴意旨略以：被告於本案3次放火行為時空密
    接，應論以一行為觸犯數法益，為想像競合犯。被告家中有
    高齡母親、瘖啞人士之胞兄及大嫂、身心障礙之父親需為照
    顧，且其與高齡之母親作為家中經濟支柱，母親現擔任國稅
    局約聘僱清潔人員，收入微薄，倘因本件判刑，入監服刑時
    間過長，將致高齡之父親、瘖啞人士之胞兄及大嫂無人照料
    ，且高齡之母親無法負荷。又被告知識程度不高、法紀觀念
    欠缺，案發前從事零工之工作，收入來源約3萬元，家庭經
    濟狀況欠佳，之所以涉犯本罪，實係因疫情期間，收入不甚
    穩定，加上家中長年經濟壓力，致其一時失慮，誤以燒毁物
    品之錯誤方式宣洩其壓力，於省思過後深知犯此罪行對其家
    庭生活可說是提油救火，於偵查期間皆深感懊悔，內心極度
    煎熬。被告已知所警惕，且有悔過向上、回歸正途之決心，
    並非品性惡劣或具有嚴重反社會性格之人，如對被告給予悔
    過之機會，其重歸正途的機會甚大。另自被告之犯罪情節以
    觀，被告係燒毁自小客車、普通重型機車等建築物以外之物
    ，較諸放火燒毁建築物、公眾往來交通工具，致人死傷等之
    情節論，惡性尚非重大不赦，其危害社會治安及公共安全之
    程度，仍有天壤之別。倘以被告犯罪之情狀，並參以其生活
    狀況、智識程度、犯罪動機、目的等一切情狀，就被告之客
    觀之犯行與主觀之惡性二者加以考量，其犯罪情狀在客觀上
    應足以引起一般人之同情，有可憫恕之事由。再者，被告為
    家中經濟支柱，尚有高齡父母、瘖啞人士之胞兄及大嫂須其
    養育與照料，若被告遭判刑過重，其家庭之困境可能有持續
    惡化之虞，恐超出渠等所能負荷，且被告並與被害人達成和
    解。故懇請鈞院惠予依刑法第59條酌減其刑，期使個案裁判
    之量刑，能斟酌至當，符合比例原則。另就本件被告之犯行
    ，依釋字第775號大法官解釋之意旨，於罪刑相當之原則下
    ，本件被告應無適用累犯之規定予以加重處罰之必要云云，
    指摘原判決不當。
四、惟查：
（一）按刑法上一行為而觸犯數罪名之想像競合犯，其存在之目
      的，在於避免對於同一不法要素予以過度評價，則自然意
      義之數行為，得否評價為法律概念之一行為，應就客觀構
      成要件行為之重合情形、主觀意思活動之內容、所侵害之
      法益與行為間之關連性等要素，視個案情節依社會通念加
      以判斷。如具有行為局部之同一性，或其行為著手實行階
      段可認為同一者，得認係以一行為觸犯數罪名，而依想像
      競合犯論處。倘對於另一犯罪係另行起意，而行為亦不止
      一個，或基於同一之犯意而行為又先後可分，即非刑法第
      55條之想像競合犯，應為數罪併罰。查，被告所犯上開3
      次犯行，雖時間相差不久，惟各次放火地點相距有數十公
      尺至數百公尺，被告於放火後有足夠之判斷空隙，決定是
      否繼續放火，其猶決定進行下一次放火行為，足見被告係
      對於另一放火行為另行起意，且行為亦不止一個，行為又
      先後可分，即非刑法第55條之想像競合犯。又被告放火之
      數行為間亦無吸收關係，其行為既為複數，自應論以數罪
      併罰。　
（二）被告係因妨害公務罪、施用第二級毒品罪、肇事致人傷害
      逃逸罪等案經法院判處有期徒刑，定執行刑後於110年4月
      30日執行完畢，其再犯本案之罪，為累犯，且未及半年，
      即再有本件多次縱火燒燬他人之汽機車之犯行，顯見其刑
      罰反應力薄弱，於本案被告所犯之罪之法定刑為1年以上7
      年以下有期徒刑，依累犯加重其刑，並不會致被告所受之
      刑罰超過其所負擔之責，而有罪刑不相當之情形。是原判
      決認被告有累犯加重其刑之適用與司法院大法官釋字第77
      5號解釋之意旨相符。
（三）被告前犯有妨害公務罪、施用第二級毒品罪、肇事致人傷
      害逃逸罪、妨害公眾往來罪、毀損罪等罪，且自98年後經
      常進出監所，有臺灣高等法院被告前案紀錄表及被告相關
      判決在卷可按（見本院卷第35-59、99-139頁）。則被告
      數年來之作為，只會對其家庭造成困擾，讓其家庭經濟更
      加惡化而已，顯非其家庭經濟之支柱，則其再犯本案之罪
      ，縱有其上訴理由所述之原因，但犯罪情狀在客觀上並無
      足以引起一般人之同情，而有可憫恕之事由。故被告自不
      得依刑法第59條減輕其刑。　　　　　　
（四）按量刑輕重係屬事實審法院得依職權自由裁量之事項，苟
      已斟酌刑法第57條各款所列情狀而未逾越法定刑度，不得
      遽指為違法。又在同一犯罪事實與情節，如別無其他加重
      或減輕之原因，下級審量定之刑，亦無過重或失輕之不當
      情形，則上級審法院對下級審法院之職權行使，原則上應
      予尊重。查，被告所犯之罪最輕本刑為1年以上有期徒刑
      ，被告為累犯，加重其刑後最輕之刑即為有期徒刑1年1月
      ，則原判決就被告本案所犯之3罪審酌如附件原判決所述
      刑法第57條各款所列情狀，各量處有期徒刑1年2月、1年3
      月、1年2月，定應執行刑為有期徒刑1年8月，顯均係從低
      度刑量起。從而，原判決對被告酌量科刑及定執行刑，均
      無偏執一端，致明顯失出失入情形，亦無違反比例、公平
      及罪刑相當原則情事，尚稱妥適。
（五）綜上所述，被告以前揭上訴理由指摘原判決不當，顯無理
      由，自應予駁回。
據上論結，應依刑事訴訟法第368條、第371條、第373條，判決
如主文。
本案經檢察官許家彰提起公訴，檢察官李宛凌於本院到庭執行職
務。
中　　華　　民　　國　　111 　年　　6 　　月　　23　　日
                  刑事第七庭    審判長法　官  吳勇輝
                                      法　官  黃國永
                                      法　官  吳錦佳
以上正本證明與原本無異。
如不服本判決應於收受送達後20日內向本院提出上訴書狀，其未
敘述上訴理由者，並得於提起上訴後20日內向本院補提理由書（
均須按他造當事人之人數附繕本）「切勿逕送上級法院」。
　　　　　　　　　　　　　　　　　　　書記官  李佩珊
中　　華　　民　　國　　111 　年　　6 　　月　　23　　日
附錄本案論罪科刑法條全文：
中華民國刑法第175條：
放火燒燬前二條以外之他人所有物，致生公共危險者，處 1 年
以上 7 年以下有期徒刑。
放火燒燬前二條以外之自己所有物，致生公共危險者，處 3 年
以下有期徒刑。
失火燒燬前二條以外之物，致生公共危險者，處拘役或 9 千元
以下罰金。　　　　　　　　
附件：
臺灣臺南地方法院刑事判決
110年度訴字第1085號
公  訴  人  臺灣臺南地方檢察署檢察官
被      告  詹復盛
選任辯護人  鄭猷耀律師(扶助律師)          
上列被告因公共危險案件，經檢察官提起公訴（110年度偵字第1
9763號），被告於準備程序進行中，就被訴事實為有罪之陳述，
本院改行簡式審判程序審理後，判決如下：
    主  文
詹復盛放火燒燬他人所有之汽車壹部，致生公共危險，累犯，處
有期徒刑壹年貳月；又放火燒燬他人所有之機車壹輛及汽車壹部
，致生公共危險，累犯，處有期徒刑壹年參月；又放火燒燬他人
所有之機車壹輛，致生公共危險，累犯，處有期徒刑壹年貳月。
應執行有期徒刑壹年捌月。
扣案噴槍壹支沒收。
    事  實
一、詹復盛前因違反毒品危害防制條例等案件，經法院裁定定應
    執行刑1年7月確定，於民國110年4月30日縮短刑期執行完畢
    。詎料仍不知悔改，明知汽、機車係易燃物，汽、機車起火
    燃燒，極可能造成火勢嚴重蔓延至併排停之車輛，竟仍基於
    放火燒燬住宅建物以外他人所有物之犯意，分別為以下犯行
    ：
（一）於110年9月19日凌晨0時38分許，駕駛車牌號碼000-0000
      號普通重型機車，行經臺南市○區○○路000巷00號前，以噴
      槍引燃郭當然停放上址之車牌號碼00-0000號自用小客車
      ，致上開車輛引擎蓋受燒後嚴重變色、燒白、車頭前側散
      熱百葉部分燒熔，前保險桿受燒變色而不堪使用，而該車
      停放位置緊臨其他車輛，而致生公共危險。
（二）於同日凌晨0時40分許，駕駛上開機車，行經臺南市○區○○
      路○段000號旁之停車場，以噴槍引燃蘇虹珠停放上址之車
      牌號碼000-000號普通重型機車，致上開機車車身塑膠外
      殼完全燒失（熔）、前後鋁合金輪框、輪胎皮部分燒失（
      熔）而不堪使用，並延燒至停放於旁之李重芳所有車牌號
      碼0000-00號自用小客車，致上開車輛車體右側略有燒熔
      而致生公共危險。
（三）於同日凌晨0時44分許，駕駛上開機車，行經臺南市○區○○
      路○段000巷00○0號，以噴槍引燃陳星治停放上址之車牌號
      碼000-0000號普通重型機車，致上開機車右側後照鏡受燒
      熔、滴垂、懸掛於右側後照鏡上之安全帽受燒損掉落、機
      車前側右上端局部燒熔，且因該停車位置緊鄰住宅，而致
      生公共危險。
    嗣經警於同年9月19日晚間5時10分許，經警持臺灣臺南地方
    法院法官所核發之搜索票，執行搜索，當場扣得上揭噴槍1
    支及作案所穿著之黑色內衣、牛仔短褲、藍色脫鞋及安全帽
    等物。
二、案經郭當然、李重芳、陳星治訴由臺南市政府警察局第六分
    局報請臺灣臺南地方檢察署檢察官偵查起訴。
    理  由
一、本件被告所犯為死刑、無期徒刑、最輕本刑為3年以上有期
    徒刑以外之罪，亦非屬高等法院管轄之第一審案件，其於準
    備程序進行中，先就被訴事實為有罪之陳述，經法官告知簡
    式審判程序之旨，並聽取公訴檢察官之意見後，依刑事訴訟
    法第273條之1第1項、第273條之2等規定，裁定進行簡式審
    判程序，且不受同法第159條第1項、第161條之2、第161條
    之3、第163條之1及第164條至第170條所規定證據能力認定
    及調查方式之限制，合先敘明。
二、上揭犯罪事實，業據被告於本院審理時坦承不諱，核與告訴
    人郭當然、李重芳、陳星治及被害人蘇虹珠於警詢時之指訴
    （警卷第13至27頁）相符、並有監視器畫面翻拍暨現場照片
    及搜索照片共68張、監視器影像光碟、車輛詳細資料報表（
    警卷第73頁、77頁、第81頁第85頁）、扣案之噴槍一枝、臺
    南市政府警察局第六分局扣押筆錄、扣押物品目錄表、臺南
    市政府消防局火災原因調查鑑定書各1份（警卷第39-45頁、
    偵卷第73-245頁）在卷可稽，足認被告前開自白與事證相符
    ，應堪予採信。案事證明確，被告上開犯行實可認定，應依
    法論科。
三、論罪科刑：
  ㈠核被告詹復盛就事實一（一）、（二）、（三）所為，均係
    犯刑法第175條第1項之放火燒燬住宅等以外之他人所有物罪
    。又按刑法上之放火罪原含有毀損性質在內，放火燒燬他人
    住宅損及牆垣，自無兼論毀損罪之餘地，(最高法院29年上
    字第2388號著有判決意旨可資參照。依該判決意旨，本件被
    告放火行為，本質既已含有損毀性質，而刑法已就放火燒燬
    住宅等以外之他人所有物行為另定本罪，故被告於本件所為
    ，即無再論損罪必要。
  ㈡被告於前揭事實一（二），其一放火行為，同時燒燬他人之
    機車1輛及汽車1部，依最高法院21年上字第244號判例、85
    年度台上字第2608號判決意旨，認為放火罪保護的法益在公
    共安全，不因燒燬物品數量而有所區別，故縱燒燬對象不同
    ，因行為僅有一個，應僅成立單純一罪，故被告於事實一（
    二）之行為，應僅成立一罪。被告所犯上開三次犯行，雖時
    間相差不久，惟各次放火地點相距有數十公尺至數百公尺，
    被告於放火有足夠之判斷空隙，決定是否繼續放火，其猶決
    定進行下一次放火行為，顯見其於本件3次犯行係分別起意
    ，應予分論併罰。
  ㈢另被告前於106年間，因多次違反毒品危害防制條例等案件，
    經法院裁定定應執行刑1年7月確定，於民國110年4月30日縮
    短刑期執行完畢等情，有卷附臺灣高等法院被告前案紀錄表
    可稽，其受有期徒刑之執行完畢，5年以內故意再犯本件有
    期徒刑以上之罪，依刑法第47條第1項規定，為累犯。另依
    司法院大法官會議釋字第775號解釋，被告甫於110年4月30
    日前案執行完畢，重返社會，未及半年，即再有本件多次縱
    火燒燬他人之汽機車之犯行，顯見其刑罰反應力薄弱，就其
    所犯數罪，應分別依法加重其刑。
  ㈣爰審酌被告自承因施用第二級毒品後，為本件放火犯行（本
    卷第40頁），其於深夜在大馬路邊或巷弄內以工作所攜之噴
    槍對停放路邊之汽、機車隨意、連續縱火，所為不僅造成被
    害人交通工具受損，更危及社會秩序及安寧。惟考量其犯後
    能知坦承犯行，深表悔意，且與3位告訴人及1位被害人均成
    立調解，有調解筆錄二份在可參（本院卷第121頁、第139頁
    ），兼衡其自陳教育程度為國中畢業、未婚，與父母親同住
    、從事消防配管之工作等一切情狀，就其所犯數罪，分別量
    處如主文所示之刑，並綜合其因施用毒品後為本件3次犯行
    、其犯行造成之危害、均已達成調解、及被告品性、家庭因
    素等定其應執行刑如主文。
 四、扣案之噴槍1支係其所有供本件放火所用之物，業經其供  
      明在卷（本院卷第192頁），應依法宣告沒收。至於其餘
     扣案物品，為被告日常所用之物，與本件犯行無關，爰不
     為沒收之諭知，併予敘明。
據上論斷，依刑事訴訟法第273條之1第1項、第299條第1項前段
，刑法第175條第1項、第47條第1項、第51條第5款、第38條第2
項，判決如主文。
本案經檢察官許家彰提起公訴，檢察官陳于文到庭執行職務。
中　　華　　民　　國　　111 　年　　1 　　月　　25　　日
　　　　　　　　　刑事第三庭    法　官　陳振謙
以上正本證明與原本無異。
如不服本判決應於收受本判後20日內向本院提出上訴書狀，並應
敘述具體理由。其未敘述上訴理由者，應於上訴期間屆滿後20日
內向本院補提理由書狀（均須按他造當事人之人數附繕本）「切
勿逕送上級法院」。
  　　　　　　　　　　　　　　　書記官　黃憶筑
中　　華　　民　　國　　111 　年　　1 　　月　　25　　日
附錄本案論罪科刑法條全文：
中華民國刑法第175條：
放火燒燬前二條以外之他人所有物，致生公共危險者，處 1 年
以上 7 年以下有期徒刑。
放火燒燬前二條以外之自己所有物，致生公共危險者，處 3 年
以下有期徒刑。
失火燒燬前二條以外之物，致生公共危險者，處拘役或 9 千元
以下罰金。